---
title: "Finančni zakup (lizing) vozil"
author: "Anže Marinko"
date: 2. julij 2015
output: html_document
---

Sem Anže Marinko, študent 3. letnika finančne matematike na Fakulteti za matematiko in fiziko na Univerzi v Ljubljani. V tem potočilu bom predstavil svoje rezultate napovedovanja tveganja finančnega zakupa (lizing) vozil. Seminarsko nalogo sem naredil v okviru predmeta Izbrane teme iz analize podatkov.

***

## Podatkovna množica

Učna podatkovna množica vsebuje 6.062 predmetov zakupa (leasinga) vozil, ki jih je leta 2015 obravnavalo izbrano leasing podjetje v Sloveniji. Vsak predmet je opisan z 31 spremenljivkami, ki se nanašajo na lastnosti stranke, njenega delodajalca, leasing predmeta, vozila in njegovega dobavitelja. Ciljna spremenljivka je *Lodobren*.


```{r uvoz, echo=FALSE, message=FALSE, warning=FALSE}
source("analiza-podatkov/napovedovanje.r", encoding = "UTF-8")
```

### Transformacija podatkov
Uvozil sem učne in testne podatke, jih normaliziral po stolpcih (tu pride do polnadzorovanega učenja) in ugotovil, da podatki manjkajo pri *Splacilni_indeks* in *Szapadlo_neplacano*, kjer manjka 60% podatkov (enako tudi pri testnih podatkih). Ker pa so v obeh stolpcih manjkajoči podatki na istih mestih, sem dodal le en stolpec z enicami na tistih mestih in ničlami sicer, manjkajoče podatke pa sem nadomestil s povprečjem stolpca.

Nato sem namesto diskretnih spremenljivk dodal naivne spremenljivke (spremenljivka *Vznamka* je imela sprva 48 možnosti), spremenljivke z majhno varianco sem odstranil (veliko znamk vozil je imelo namreč le po nekaj pojavitev v stolpcu *Vznamka*).

Ciljna spremenljivka je bila sprva porazdeljena (*DA*: 60%; *NE*: 40%), zato sem prevzorčil (*pre=30*) in podvzorčil (*pod=400*). Tako sem dobil 3097 (2383 x 1.3) *NE* in 2856 (2383 x 0.3 x 4) *DA*, torej razmerje 48:52.

Zdaj ima učna množica 61 napovednih spremenljivk in 5953 primerov.

Oglejmo si nekaj izbranih primerov pri nekaj izbranih spremenljivkah (numerične spremenljivke so normalizirane in pomnožene s 1000):

```{r razpredelnica, echo=FALSE, message=FALSE, warning=FALSE}
trainData[c(1:5,5001:5005),
               c("VznamkaBMW","VznamkaCITROEN",
                  "VznamkaPEUGEOT","Dstpogodb",
                  "Snetoplaca", "Sstarost","SdrzavljanstvoSLOVENIA","Lodobren")]
```


***

## Grajenje modelov
Zgradil sem več modelov, ki sem jih ocenjeval tako, da sem napaki druge stopnje dal dvojno težo, torej sem minimiziral *FN / (TP + FN) + 2 x FP / (TN + FP)*, saj se mi zdi sklenjena slaba pogodba v tem primeru slabša od nesklenjene dobre.
(*T*-true, *F*-false, *P*-positive, *N*-negative)

Modele sem treniral s sedemkratnim prečnim preverjanjem.

### Modeli
Oglejmo si cene napak za nekaj modelov:

#### SVM 
*Tu sem zaradi časovne zahtevnosti opravil le pet prečnih preverjanj.*
```{r svm, echo=FALSE, message=FALSE, warning=FALSE}
svmM$results
plot(svmM)
```

#### Random Forest
```{r rf, echo=FALSE, message=FALSE, warning=FALSE}
rfM$results
plot(rfM)
```

#### KNN
```{r knn, echo=FALSE, message=FALSE, warning=FALSE}
knnM$results
plot(knnM)
```

#### GLM
```{r glm, echo=FALSE, message=FALSE, warning=FALSE}
glmM$results
```

***
### Predstavitev in napovedi končnega modela
Glede na to mero je očitno najboljši model *random forest*, ki sem ga naučil na 100 drevesih z 10, 15 in 20 ponavljanji. Napovedi zakupov za testno množico so v naslednjem razmerju:
```{r testY, echo=FALSE, message=FALSE, warning=FALSE}
summary(testY)
```

***

